【裁判字號】    98,訴,834
【裁判日期】    990831
【裁判案由】    妨害性自主罪
【裁判全文】
臺灣臺中地方法院刑事判決               98年度訴字第834號
公  訴  人  臺灣臺中地方法院檢察署檢察官
被      告  丁○○
選任辯護人  徐盛國律師
輔  佐  人  丙○○
即被告之父          
上列被告因妨害性自主罪案件，經檢察官提起公訴（97年度偵字
第16394號），本院判決如下：
    主    文
丁○○以藥劑對女子犯強制性交罪，處有期徒刑捌年。
    事    實
一、丁○○於民國97年3月間，在某網咖店內，結識在該店內任
    職之00000000（姓名年籍詳卷，下稱Α女）。丁○○即於00
    年0月7日晚間，向Α女佯稱：因其在臺中市之房子已經賣出
    ，暫時無處落腳，央求Α女收留其住宿，其並向Α女表示將
    於翌日外出找房子等語，Α女在其不斷央求下，即於同日（
    即7日）晚間，答應丁○○同住在臺中市○○區○○街所承
    租之套房內，因Α女當時罹患感冒，丁○○並準備稀飯、阿
    華田及感冒糖漿等供Α女服用，於當晚，即由Α女睡於床上
    ，丁○○睡於該套房內之地板上。丁○○於00年0月8日上午
    ，向Α女聲稱欲尋找住處後外出，於同日晚間10時許又返回
    該處，向Α女佯稱：尚未尋找到落腳之處云云，Α女因不覺
    有異即答應其再住宿一晚之要求。詎丁○○竟基於妨害性自
    主之犯意，先提供Α女服用阿華田等食物，使Α女無防備心
    之後，即在飲用水中，加入足以使人安眠、鎮靜之含有第四
    級管制藥品舒樂安定（Estazolam)之藥劑，向Α女騙稱是加
    入感冒膠囊，並哄騙Α女飲用，致Α女誤信為真而飲用後，
    即感覺頭昏、身體不適而逐漸失去意識。至00年0月0日凌晨
    3 時許，丁○○即強行將昏睡中之Α女上衣向上掀至頭部及
    將Α女之褲子褪至大腿處，自Α女之背後強抱住Α女，Α女
    因而驚醒後曾加以抵抗，丁○○仍不予理會，即以陰莖插入
    Α女之陰道內，違背Ａ女之意願而對Α女強制性交得逞。Α
    女於丁○○離去之後，隨即打電話予友人○○哭訴遭丁○○
    性侵害一事，○○即與友人○○共同趕至Α女之上開住處，
    於同日凌晨3時40分許，與警方共同發現蹲在該住處外哭泣
    且神智恍惚之Α女，始悉上情。
二、案經Ａ女提出告訴後，由臺中市警察局移送臺灣臺中地方法
    院檢察署檢察官偵查起訴。
    理    由
壹、證據能力
一、被告於警詢及偵查之筆錄有證據能力：按訊問被告時應全程
    連續錄音，必要時並應全程連續錄影，但有急迫情況，且經
    記明筆錄者，不在此限；筆錄內所載之被告陳述與錄音或錄
    影之內容不符者，除有前項但書情形外，其不符之部分，不
    得作為證據，刑事訴訟法第100條之1第1、2項定有明文；依
    同法第100條之2之規定，於司法警察詢問犯罪嫌疑人時準用
    之。被告於警詢及檢察官訊問時，司法警察機關及檢察署業
    已全程錄音錄影，有錄影光碟可證，且查無其他非法取供之
    情形，則被告警詢筆錄及偵查筆錄自有證據能力。被告之辯
    護人雖主張被告警詢筆錄似在夜間作成，警方未告知得拒絕
    夜間偵訊云云，惟被告警詢之時間係在下午3時35分至下午4
    時58分，非屬日落後之夜間，辯護人顯有誤會。另被告之辯
    護人主張被告於警詢及偵查之供述不具任意性，但未主張有
    被告有何遭非法取供之情形，經勘驗被告之警詢及偵查光碟
    ，被告係處於自由陳述之狀態，故辯護人之主張亦不足採。
三、證人Ａ女警詢之陳述：按被告以外之人於審判外之言詞或書
    面陳述，除法律有規定者外，不得作為證據，刑事訴訟法第
    159條第1項著有明文。又被告以外之人（包括證人、鑑定人
    、告訴人、被害人及共同被告等）於司法警察官或司法警察
    調查中所為之陳述，與審判中不符時，其先前之陳述具有較
    可信之特別情況，且為證明犯罪事實存否所必要者，得為證
    據，刑事訴訟法第159條之2亦有明定。其立法本旨係以證人
    於審判外之言詞或書面陳述，屬於傳聞證據，此項證據，當
    事人無從直接對於原供述者加以詰問，以擔保其真實性，法
    院亦無從直接接觸證人而審酌其證言之憑信性，違背直接審
    理及言詞審理之原則，除具有必要性及信用性情況之除外者
    外，原則上不認其有容許性，自不具證據能力（最高法院97
    年度臺上字第4837號判決意旨參照）；倘法院業已當事人聲
    請傳喚證人到庭接受檢辯雙方之交互詰問，則法院既已透過
    直接、言詞審理方式檢驗過該證人之前所為證述，當事人之
    反對詰問權已受到保障得以完全行使之情況下，該等審判外
    證據除有其他法定事由外（例如：非基於國家公權力正當行
    使所取得或私人非法取得等，而有害公共利益，即以一般證
    據排除法則為判斷），應認該審判外供述已得透過審判程式
    之詰問檢驗，而取得作為證據之資格，亦即其審判外供述與
    審判中供述相符部分，顯然已經構成具備可信之特別情狀，
    當然有證據資格（最高法院97年度臺上字第4370號判決意旨
    參見）。本案證人即告訴人Ａ女於警詢之陳述，雖屬被告以
    外之人於審判外之陳述，然已於本院審理中到庭作證，進行
    交互詰問，故其於警詢之供述，與法院審理中之證詞相符部
    分，已具備可信之特別情狀，自有證據能力。
三、證人即Ａ女之偵查筆錄部分：按被告以外之人於偵查中向檢
    察官所為陳述，除顯有不可信之情況者外，得為證據，此為
    刑事訴訟法第159條之1第2項所明定。偵查中對被告以外之
    人（包括證人、鑑定人、告訴人、被害人及共同被告等）所
    為之偵查筆錄，屬傳聞證據。然現階段刑事訴訟法規定檢察
    官代表國家偵查犯罪、實施公訴，依法其有訊問被告、證人
    及鑑定人之權，證人、鑑定人且須具結，而實務運作時，檢
    察官偵查中向被告以外之人所取得之陳述，原則上均能遵守
    法律規定，不致違法取供，其可信度極高，職是，被告以外
    之人前於偵查中已具結而為證述，除反對該項供述得具有證
    據能力之一方，已釋明「顯有不可信之情況」之理由外，不
    宜以該證人未能於審判中接受他造之反對詰問為由，即遽指
    該證人於偵查中之陳述不具證據能力。查證人即告訴人Ａ女
    於檢察官偵查中所為之陳述，業經具結，有結文附卷可稽，
    且本院審酌該言詞陳述係由上揭證人出於自由意志而陳述，
    又無其他證據足認該證述有何顯不可信之情事，是證人Ａ女
    於偵查中之證言自具有證據能力。
四、辯護人另主張證人Ａ女之陳述，係其臆測之詞，且陳述前後
    不一，不具證據能力；但Ａ女係本件之被害人，為親身經歷
    犯罪經過之人，其具有證人適格，所為陳述具有證據能力。
    至於證人Ａ女前後之陳述即使有不一致之處，此係證據證明
    力的問題，與證據能力無涉，且告訴人、證人之陳述有部分
    前後不符，或相互間有所歧異時，究竟何者為可採，法院仍
    得本其自由心證予以斟酌，非謂一有不符或矛盾，即應認其
    全部均為不可採信；若其基本事實之陳述，與真實性無礙時
    ，則仍非不得予以採信（最高法院74年台上字第1599號判例
    參見）。
五、另本案卷內所涵括之其他供述證據及非供述證據，經本院依
    法踐行調查證據程序，公訴人、被告、輔佐人及辯護人，均
    不爭執各該證據之證據能力，且亦查無依法應排除其證據能
    力之情形，是後述所引用證據之證據能力皆無疑義。

貳、實體部分
一、訊據被告丁○○否認對告訴人Ａ女為強制性交行為，辯稱：
    我沒有加任何藥物在Ａ女的飲料，所有的感冒藥都是我拿給
    Ａ女，她自己服用的；是Ａ女主動配合要與我發生關係，我
    完全都不記得我有沒有跟Ａ女發生過性關係；我是把自己的
    尿加在飲料內給Ａ女喝，所以Ａ女的尿液中才會驗出舒樂安
    定的反應云云。經查：
（一）被告於警詢及偵查中均自承，曾將自己的陰莖插入告訴人
      Α女的陰道內，與Ａ女性交；核與證人即告訴人Ａ女在偵
      查及本院審理時證稱有意識到被告將陰莖插入其陰道內之
      情節相符，並有○○醫院受理疑似性侵害事件驗傷診斷書
      1 紙附卷可參。
（二）被害人內褲，以酸性磷酸酵素法檢測、前列腺抗原檢測結
      果，均呈弱陽性反應，以顯微鏡檢未發現精子細胞，經不
      分層直接抽取DNA檢測，人體DNA及男性Y染色體DNA定量結
      果，為男女DNA混合，男性Y染色體DNA含量比例偏低，進
      行體染色體DNA甲STR型別檢測，未檢出DNA甲STR型別；另進
      行男性Y染色體DNA甲STR型別檢測，與被告之男性Y染色體
      DNA甲STR型別相同，不排除其來自被告或與被告具有相同
      父系關係之人，有○○警察局（下稱○○警察局）00年0
      月14日刑醫字第00000000號函附卷可證（見偵查卷頁46）
      。而被害人內褲採證位置在內褲之內側靠近被害人陰部之
      處，亦有○○警察局00年0月7日刑醫字第0000000號函附
      卷可參（見審理卷頁281）；顯見被告之陰莖已插入告訴
      人之陰道內，被告之精液滲出流入告訴人之陰道內，混合
      告訴人之陰道分泌物後流出，沾染到告訴人的內褲內側，
      故採驗之檢體才檢出男女DNA混合反應，並檢出與被告相
      同之男性Y染色體DNA甲STR型別。
（三）被告雖辯稱Ａ女是自願與之發生性行為，但Ａ女如有意願
      與被告發生性行為，被告何需誘騙Ａ女服用舒樂安定藥劑
      ，使Α女喪失意識能力？Ａ女豈會於驚醒後喝罵被告，並
      要求被告於深夜之際立刻離去？又何需打電話向其男友○
      ○哭訴求援？顯見被告所稱Ａ女出於自願而與之發生性行
      為，係被告卸責之詞。
（四）另現場查扣之塑膠杯檢出有第四級管制藥品舒樂安定（Es
      tazolam)成分，有○○警察局00年0月1日刑鑑字第000000
      號函附卷可證（見偵查卷頁28）；而告訴人Ａ女之尿液檢
      出有苯二氮平類鎮定安眠劑之陽性反應，有○○醫院臨床
      毒物科00年0月17日檢驗報告1份附卷可證（舒樂安定Esta
      zolam，亦屬苯二氮平類鎮定安眠劑，見該檢驗報告第2頁
      ：「報告說明1.」及該院00年0月24日00字第000000000號
      函說明之四，見審理卷頁48）；經本院再將告訴人Ａ女之
      尿液送確認檢驗，其結果為有舒樂安定（Estazolam)陽性
      反應，有○○年0月14日00字第0000000號鑑定書附卷可證
      （見審理卷頁204）；足證告訴人曾飲用含有舒樂安定（
      Estazolam)之液體。
（五）而被告雖辯稱只有給告訴人Ａ女服用感冒藥或阿斯匹靈，
      但一般市售阿斯匹靈或感冒藥中，不可能檢出含有舒樂安
      定（Estazolam）之成分；且該成分為催眠、鎮靜劑，服
      用後會有安眠、鎮靜效果之事實，亦有行政院衛生署管制
      藥品管理局00年0月14日管檢字第0000000號函，顯見被告
      此部分之辯詞亦不足採。又經查詢被告之就醫紀錄，被告
      於00年0月8日當日曾前往○○醫院就診，且該院所給予的
      藥物包含舒樂安定（Estazolam)，有○○醫院00年0月17
      日○○醫○○字第000000號函附卷可證（見審理卷頁200
      ）；但告訴人Ａ女自00年0月1日至00年0月9日間未曾就醫
      ，有中央健康保險局00年0月11日健保醫字第0000000號函
      在卷可稽（見審理卷頁186）；顯見將舒樂安定摻入液體
      而讓告訴人Ａ女飲用之人確為被告。
（六）被告之輔佐人雖主張係告訴人Ａ女設計欲向被告索取金錢
      云云。但告訴人Ａ女與被告相識未久，對被告有無貲力無
      所知悉，且告訴人Ａ女係基於善意收容無處可居住之被告
      ，其主觀上認知被告不可能係有財富之人，豈有動機對被
      告設計詐財？況證人戊○○於本院審理時，具結後證稱：
      我在服勤凌晨4甲6點在○○路上巡邏，發現有人未戴安全
      帽逆向行駛（即告訴人之男友○○及朋友○○）；攔下後
      違規者跟我說他接到女性朋友的電話表示遭性侵；他神情
      緊張，急著去找她；我叫違規之駕駛帶同我們到他的女性
      朋友住的地，到現場後現該女性朋友在住處的轉角處，身
      體很虛弱，應該是坐著；轉角處很黑暗，所以她是蹲或坐
      著我忘記；看她精神恍惚，說頭很暈，就幫她叫救護車送
      到○○等語。衡諸常情，被害人如係設計欲陷害，豈會讓
      自己陷於神智不清之狀態？如欲設計俗稱「仙人跳」的詐
      局，大可事先請其男性友人躲藏於附近，始能就近出面勒
      索，焉有事後才臨時電話告知，請男性友人匆忙前來幫忙
      ？顯見被告之輔佐人所言，係出於自己的想像。
（七）綜上所述，被告所辯，不足採信，其犯行堪以認定。
二、被告丁○○使用有安眠、鎮靜效果的舒樂安定讓不知情之告
    訴人服用，使告訴人Ａ女之意識陷於模糊，並違反告訴人Ａ
    女之意願與之發生性行為，核被告所為，係犯刑法第222條
    第1項第4款之加重強制性交罪。被告雖有躁鬱症的病史，惟
    經第一次送鑑定結果，認被告於鑑定過程表示連基本之人際
    溝通和認知能力皆有困難，和其犯行期間，能夠處理複雜訊
    息，構思犯行細節等情況差距甚大，推估被告應有刻意掩飾
    自身能力，惡化症狀表現，意圖顯示自身精神狀態有所障礙
    之傾向，有詐病之可能，有○○療養院00年00月20日○○字
    第00000號函附之鑑定書附卷可證（見審理卷頁238）。經本
    院二度送被告鑑定，鑑定醫師觀看被告於警詢及偵查中之錄
    影光碟，發現被告於00年0月9日行為後接受詢問及偵訊，當
    時意識清醒，態度配合，情緒雖稍微呈現易怒，整體情緒尚
    在穩定控制範圍，對於員警較權威或較逼問性之語氣，被告
    情緒均能穩定控制，且態度可配合，並無典型躁症或輕躁發
    作時之狂躁或易怒的情緒症狀。偵訊中被告注意力尚可，無
    躁症發作時典型之注意力分散情形；而對於員警及檢察官之
    訊問，被告之思考及回答均切題，能針對犯案行為當時及事
    後做仔細描述，內容流暢、連貫、符合邏輯，無跳題或離題
    ，亦無思考跳躍之情形；行為方面，恰當合宜，因此研判被
    告於被訊問及偵訊當時之辨識能力、行為能力及判斷力均無
    嚴重缺損，未達喪失或減低行為能力及辨識能力之程度；且
    因犯案行為及接受警察詢問及檢察官偵訊之時間均為97年7
    月9日之同一日，故研判被告犯案行為當時之精神狀態、辨
    識能力、行為能力及判斷力均無嚴重缺損、喪失或減低之情
    形，有○○醫院00年0月23日○○字第000000號函附之精神
    鑑定報告書在卷可證，故被告無刑法第19條第1項不罰或第
    19 條第2項減輕其刑之適用。
三、審酌被告教育程度為大學畢業，受過高等教育，竟利用借住
    告訴人Α女住處之便，趁Α女感冒身體不適之機會，以施用
    藥劑之方式對Α女為強制性交之犯行，絲毫不顧Ａ女之善意
    ，破壞Ａ女對他人之信賴關係，造成Α女身心重創，難以平
    復，迄今未與Ａ女和解，且犯後否認犯行，並於本院審理時
    ，出言羞辱Ａ女，難見有悔悟之心等一切情狀，本應從重加
    以量刑；惟被告之病史遠溯高中二年級之青少年時期，且自
    90年3月間起，因躁鬱症斷斷續續、多次入院治療，其家族
    內亦有數人有相同或類似病史，有○○醫院、○○分院、○
    ○醫院、○○醫院送被告之病歷紀錄在卷可證，被告在大學
    就讀期間，因家中經濟變故，需靠自己工讀完成學業，努力
    維持自己的生活，其間病症復發，但被告仍勉力讓生活平衡
    ，始能自國立大學畢業，並任電子公司之工程師，原有亮麗
    的前途，卻因未持續控制，躁鬱症再次病發，逐一破壞被告
    之工作、未來前途、人際關係，尚有可同情之處，故認檢察
    官求刑有期徒刑10年稍嫌過重，爰審酌上開情狀，量處被告
    有期徒刑8年。
據上論斷，應依刑事訴訟法第299條第1項前段，刑法第222條第1
項第4款，判決如主文。
本案經檢察官乙○○到庭執行職務。
中    華    民    國    99    年    8    月     31    日
                  刑事第十庭  審判長法  官  施慶鴻
                                    法  官  簡婉倫
                                    法  官  周莉菁
以上正本證明與原本無異。
如不服本判決應於收受判決後10日內向本院提出上訴書狀，並應
敘述具體理由；其未敘述上訴理由者，應於上訴期間屆滿後20日
內向本院補提理由書（均須按他造當事人之人數附繕本）「切勿
逕送上級法院」。
                                    書記官  賴瓊珠
中    華    民    國    99    年    8    月     31    日

附錄論罪科刑法條
刑法第222條
犯前條之罪而有下列情形之一者，處7年以上有期徒刑：
一、二人以上共同犯之者。
二、對未滿十四歲之男女犯之者。
三、對精神、身體障礙或其他心智缺陷之人犯之者。
四、以藥劑犯之者。
五、對被害人施以凌虐者。
六、利用駕駛供公眾或不特定人運輸之交通工具之機會犯之者。
七、侵入住宅或有人居住之建築物、船艦或隱匿其內犯之者。
八、攜帶兇器犯之者。
前項之未遂犯罰之。

司法院資訊處製作；財團法人民間司法改革基金會備份。
